【裁判字號】    88,交訴,110
【裁判日期】    890112
【裁判案由】    業務過失致死
【裁判全文】
臺灣桃園地方法院刑事判決                        八十八年度交訴字第一一號
    公  訴  人  臺灣桃園地方法院檢察署檢察官
    被      告  甲○○
右列被告因業務過失致死案件，經檢察官提起公訴（八十八年度偵字第一六七五三號
），本院判決如左：
        主  文
甲○○從事業務之人，因業務上之過失致人於死，處有期徒刑拾月，緩刑肆年。
        事  實
一、甲○○係毅建交通股份有限公司之大貨車司機，係以駕駛貨車為業，為從事業務
    之人，於民國八十八年八月二十一日上午七時三十分許，駕駛車號為ＭＸ─八九
    二號營業大貨車，沿桃園縣桃園市○○路往市區方向行駛，途經三民路與春日路
    之交岔路口而欲右轉春日路時，其本應注意汽車行駛在四車道以上道路，欲右轉
    彎時，應距交岔路口三十公尺前換入外側車道或右轉車道，且大貨車之駕駛因其
    左右側之狀態不易由照後鏡完全掌控，而應在轉彎時，提高其注意義務，以免撞
    及其左右側之其他車輛或行人，依當時之情況及其智識能力，亦無不能注意之情
    事，詎其疏未注意，因三民路之右轉車道停滿等紅燈欲直行之機車，遂未在上開
    交岔路口三十公尺前換入右轉車道，而係行駛並暫停於直行車道等紅燈，待綠燈
    亮起，其疏未注意其所駕駛大貨車之右側有由吳美珠所騎乘而欲直行通過上開交
    岔路口之車號為ＲＯＣ─八五五號之輕型機車，致其所駕駛之大貨車右前輪碰撞
    該機車倒地並將人車往春日路方向拖行約十四公尺，致吳美珠受有體腔出血、腹
    腔及骨盆腔骨折等傷害，當場死亡。甲○○於警方據報趕至現場處理然未發覺係
    被告肇事前，即向警方報告為其肇事，並報告肇事經過，而主動接受裁判。
二、案經桃園縣警察局桃園分局報請臺灣桃園地方法院檢察署檢察官相驗後簽分偵查
    起訴。
        理  由
一、訊據被告甲○○對於右開事實迭於警、偵訊及本院審理時坦承不諱，核與道路交
    通事故調查報告表所繪之現場圖相符，並有現場照片八幀附卷可稽。按汽車行駛
    在四車道以上道路，欲右轉彎時，應距交岔路口三十公尺前換入外側車道或右轉
    車道，道路交通安全規則第一百零二條第一項第五款定有明文，且大貨車之駕駛
    因其左右側之狀態不易由照後鏡完全掌控，而應在轉彎時，提高其注意義務，以
    免撞及其左右側之其他車輛或行人，此乃在法社會共同生活圈所應遵守之注意義
    務，本件被告於右揭時、地駕車行經上開路段，本應注意上開道路交通安全規則
    之規定與上開在法社會共同生活圈所應遵守之注意義務，而依當時情形被告應無
    不能注意之情事，竟疏未注意致肇本件車禍，其有過失甚為灼然；公訴人雖認被
    告係違反道路交通安全規則第九十四條第三項、第一百零二條第一項第六款之「
    駕駛人應注意車前狀況，隨時採取必要安全措施」及「車輛行駛至交岔路口，轉
    彎車應讓直行車先行」之規定，然本件係右轉彎時所發生之車禍，被告並非無注
    意其車前狀況，而係無注意其車右側下方之狀況，其所違反者並非道路交通安全
    規則第九十四條第三項之規定，又所謂「轉彎車應讓直行車先行」係指兩關係車
    輛之行駛方向正相反對而言，此由道路交通安全規則第一百零二條第一項第六款
    之但書即可知之，而本件之相關肇事車輛在未轉彎前乃係同方向行駛之車輛，不
    適用該條項款之規定，因之，公訴人上開認定容有未洽，附此敘明。又被害人吳
    美珠確因本件車禍死亡，亦經臺灣桃園地方法院檢察署檢察官督同檢驗員到場相
    驗屬實，製有勘驗筆錄、驗斷書、相驗屍體證明書附卷足憑，是被告之過失行為
    與被害人之死亡間具有相當因果關係，亦足堪認定，從而被告應負過失致死罪責
    。又被告於警方據報趕至現場處理然未發覺係被告肇事前，即向警方報告為其肇
    事，並報告肇事經過，而主動接受裁判，亦經到場處理本件車禍之警員乙○○到
    院證述屬實，被告自係屬自首，並此敘明。
二、被告係以駕駛為業，業如上述，故核其所為，係犯刑法第二百七十六條第二項之
    業務過失致死罪。被告犯後自首，應依刑法第六十二條前段之規定，減輕其刑。
    爰審酌被告尚無前科（此有本院刑案被告全國前案紀錄表一紙在卷可稽）、被告
    之過失程度、被告犯後坦承過失、已與被害人家屬達成和解（此有桃園縣龜山鄉
    調解委員會調解筆錄一紙在卷可稽）等一切情狀，量處如主文所示之刑。又被告
    前未曾受有期徒刑以上之宣告，此有本院刑案被告全國前案紀錄表一紙在卷可稽
    ，其因一時過失，致罹刑典，其經此教訓，當知所警惕，信無再犯之虞，本院認
    其刑以暫不執行為適當，爰併予宣告四年之緩刑期間，以觀後效。
據上論斷，應依刑事訴訟法第二百九十九條第一項前段，刑法第二百七十六條第二項
、第六十二條前段、第七十四條第一款，罰金罰鍰提高標準條例第一條前段，判決如
主文。
本案經檢察官林秀菊到庭執行職務
中      華      民      國      八十九    年    一      月      十二    日
                                臺灣桃園地方法院刑事第一庭
                                      法  官    曾  雨  明
右正本證明與原本無異。
如不服本判決，應於判決送達後十日內向本院提出上訴狀( 應附繕本 )，上訴於
臺灣高等法院。
                                      書記官    戴  育  萍
中        華        民        國   八十九   年     一     月    十八    日
附論罪科刑依據之法條：
刑法第二百七十六條第二項
從事業務之人，因業務上之過失犯前項之罪者，處五年以下有期徒刑或拘役
得併科三仟元（現已提高十倍為三萬元）以下罰金。


司法院資訊處製作；財團法人民間司法改革基金會備份。
